臺灣基隆地方法院刑事判決　　　　　　　 96年度訴字第551號
公　訴　人　臺灣基隆地方法院檢察署檢察官
被　　　告　甲○○
上列被告因違反毒品危害防制條例案件，經檢察官提起公訴（96
年度毒偵字第1305、1520號）因被告所犯為死刑、無期徒刑、最
輕本刑為3 年以上有期徒刑之罪，或高等法院管轄第一審案件以
外之罪，且於準備程序進行中，被告先就被訴事實為有罪之陳述
，經本院合議庭裁定進行簡式審判程序，判決如下：
    主  文
甲○○施用第一級毒品，累犯，處有期徒刑玖月；扣案之第一級
毒品海洛因（驗餘淨重零點壹貳公克）沒收銷燬之，上開毒品之
包裝袋壹只及注射針筒貳支，均沒收之。
    事  實
一、甲○○前因施用毒品案件，經觀察、勒戒後，因認有繼續施
    用毒品之傾向，經法院裁定令入戒治處所強制戒治，於民國
    90年10月12日因停止處分出監，嗣經撤銷停止戒治，再度執
    行強制戒治，於91年6 月10日執行完畢釋放，並經臺灣基隆
    地方法院檢察署檢察官以91年度戒毒偵字第38號不起訴處分
    ，復因施用第一級毒品案件，經上開檢察署檢察官以92年度
    毒偵字第39號起訴，經本院以92年度訴字第91號判決判處有
    期徒刑7 月確定，於93年9 月18日因縮刑期滿執行完畢，再
    因施用第一、二級毒品案件，經本院以94年度訴字第306 號
    判決判處有期徒刑9 月、6 月，應執行有期徒刑1 年2 月確
    定，另因施用第一級毒品案件，經臺灣高等法院以94年度上
    訴字第3109號判決判處有期徒刑9 月確定。詎其未戒除毒癮
    惡習，基於反覆、持續施用第一級毒品之犯意，自96年3 月
    20日上午8 時起至同年8 月14日下午3 時止，在其位於基隆
    市中正區○○○路113 巷27之1 號住處，平均每日1 、2 次
    ，以將第一級毒品海洛因倒入針筒內，加水混合並注射血管
    之方式，施用第一級毒品。嗣於96年5 月19日下午6 時20分
    許，在基隆市中山區○○○路113 巷巷口，因形跡可疑為警
    盤查，當場查獲甲○○所有之第一級毒品海洛因1 包（驗餘
    淨重0.12公克）及預備供施用毒品所用之注射針筒2 支；另
    於96年4 月24日上午10時20分許，為警在基隆市○○○○街
    通知到案採尿，並均採集其尿液送驗後，始悉上情。
二、案經基隆市警察局第二、四分局報請臺灣基隆地方法院檢察
    署檢察官偵查起訴。
    理  由
壹、程序事項
    被告甲○○所犯者非為死刑、無期徒刑、最輕本刑為3 年以
    上有期徒刑之罪或高等法院管轄第一審案件，其於準備程序
    進行中，先就被訴事實為有罪之陳述，經告知其簡式審判程
    序之旨，並聽取公訴人、被告之意見後，本院合議庭依刑事
    訴訟法第273 條之1 第1 項之規定，裁定由受命法官獨任以
    簡式審判程序進行本案之審理。
貳、實體事項
一、事實認定部分
    上開事實，業據被告於本院審理時坦承不諱，且被告為警查
    獲後，採集之尿液檢體經送臺灣檢驗科技股份有限公司及臺
    灣尖端先進生技醫藥股份有限公司檢驗，均呈海洛因代謝物
    嗎啡之陽性檢驗結果，此有臺灣檢驗科技股份有限公司96年
    5 月21日出具之濫用藥物尿液檢驗報告及臺灣尖端先進生技
    醫藥股份有限公司96年5 月28日出具之濫用藥物檢驗報告，
    以及列管毒品人口尿液檢體採集送驗紀錄表、基隆市警察局
    第二分局偵辦毒品案件尿液檢體對照表在卷可稽，又扣案之
    白粉1 小包，經鑑定結果，確含第一級毒品海洛因之成分，
    此有法務部調查局96年6 月15日調科壹字第09623050510 號
    鑑定書在卷供參，復有注射針筒2 支扣案為佐，足認被告之
    自白與事實相符，本件事證明確，被告犯行應堪認定。
二、論罪科刑部分
（一）被告曾受如事實欄所載之強制戒治執行完畢，於91年6 月
      10日釋放，有臺灣高等法院被告前案紀錄表在卷可稽，其
      經強制戒治執行完畢釋放後，5 年內再行施用第一級毒品
      ，核其所為，係犯毒品危害防制條例第10條第1 項之施用
      第一級毒品罪。
（二）被告持有第一級毒品海洛因以供施用，其持有之低度行為
      應為施用之高度行為所吸收，不另論罪。
（三）又按刑事法若干犯罪行為態樣，本質上原具有反覆、延續
      實行之特徵，亦即行為人係基於一定情境之制約，必然形
      成多數犯罪行為，行為人持續實行之複數行為，倘依社會
      通念，於客觀上認為符合一個反覆、延續性之行為觀念者
      ，於刑法評價上，即應僅成立一罪，又依毒品危害防制條
      例第2 條第1 項之規定，毒品具有成癮性，是施用毒品之
      犯罪類型本身即有反覆實施之特徵，若行為人係基於對毒
      品之心理或生理上依賴性，致於密切接近之時間，實行多
      數之施用行為，原則上應得認為係此類犯罪類型所生之必
      然結果，而於客觀上認為係一個反覆、延續性之行為，屬
      於「集合犯」之概念，僅成立一罪，惟倘有積極事證足認
      行為人所為複數施用毒品之行為非基於同一反覆、持續施
      用毒品之犯意，即無從認定屬於集合犯，自不待言。本件
      被告所為施用第一級毒品行為雖屬多數，然因其平均每日
      即施用1 、2 次，施用頻率已屬頻繁，且施用毒品之行為
      本身即具有反覆實施之特徵，參酌上開說明，被告所為多
      數施用行為，在刑法評價上，應得認定符合一個反覆、延
      續性之行為，屬於集合犯而僅成立一罪。
（三）又起訴書雖僅記載被告自96年3 月20日上午8 時許起至96
      年5 月19日晚間為警採尿前1 日內某時止，施用第一級毒
      品之事實，然因施用毒品之行為本身具有反覆實施之性質
      ，係屬集合犯，則未據起訴之部分，與起訴書所載之施用
      行為，應成立實質上一罪，依刑事訴訟法第267 條之規定
      ，應認起訴效力及於全部事實，本院自應併予審理。
（四）被告曾受如事實欄所載之徒刑執行完畢，此有臺灣高等法
      院被告前案紀錄表在卷供參，其受徒刑之執行完畢，再為
      本件施用毒品之犯行，係於5 年以內故意再犯有期徒刑以
      上之罪，為累犯，應依刑法第47條第1 項之規定加重其刑
      。
（五）爰審酌被告經觀察、勒戒及強制戒治，並屢經法院判處刑
      責後，竟未戒除毒癮之惡習，而再三施用毒品，顯認缺乏
      戒斷決心，然其所為僅屬戕害自身之行為，未侵犯其他法
      益，且其於本院審理中坦認犯行，犯後態度尚屬良好等一
      切情狀，量處如主文所示之刑。
（六）按查獲之第一級毒品，不問屬於犯人與否，均沒收銷燬之
      ，毒品危害防制條例第18條第1 項前段定有明文，本件扣
      案之海洛因（驗餘淨重0.12公克），不問屬於被告與否，
      均應依上開規定沒收銷燬之；至於上開毒品之包裝袋1 只
      ，為被告所有供持有第一級毒品海洛因犯罪所用之物，而
      扣案之注射針筒2 支（均為一般市售塑膠材質之注射針筒
      ，非專供施用毒品所用之器具，業據本院當庭勘驗屬實）
      ，為被告所有預備供施用第一級毒品海洛因犯罪所用之物
      ，均應依刑法第38條第1 項第2 款之規定宣告沒收。
據上論斷，應依刑事訴訟法第273 條之1 第1 項、第299 條第1
項前段，毒品危害防制條例第10條第1 項、第23條第2 項、第18
條第1 項前段，刑法第11條前段、第47條第1 項、第38條第1 項
第2 款，判決如主文。
本案經檢察官乙○○到庭執行職務。
中　　華　　民　　國　　96　　年　　8 　　月　　23　　日
                  刑事第四庭法    官  邰婉玲
以上正本證明與原本無異。
對於本件判決如有不服，應於收受送達後10日內，向本院提出上
訴書狀，上訴於臺灣高等法院，並按他造當事人之人數附具繕本
。
中　　華　　民　　國　　96　　年　　8 　　月　　23　　日
                            書 記 官  彭筠凱
附錄所犯法條：
毒品危害防制條例第10條第1 項
施用第一級毒品者，處 6 月以上 5 年以下有期徒刑。
